臺灣臺中地方法院刑事判決　　　　　　　　　　　　　九十三年度訴字第二二一號
　　公　訴　人　臺灣臺中地方法院檢察署檢察官
　　被　　　告　乙○○
右列被告因詐欺取財等案件，經檢察官提起公訴（九十二年度偵字第二三七四一號）
，本院合議庭裁定由受命法官獨任進行簡式審判程序，判決如左：
    主  文
乙○○意圖為自己不法之所有，以詐術使人將本人之物交付，處有期徒刑參月，如易
科罰金，以參佰元折算壹日；緩刑貳年。
    事  實
一、乙○○係設於臺中市○區○○路二一一號一樓尚青環保科技有限公司（以下簡稱
    尚青公司，登記負責人為甲○○）之股東，並為該公司業務之實際執行者，且有
    權使用該公司之印章及登記負責人甲○○之私人印章，為從事開立尚青公司離職
    證明業務之人。詎其基於意圖為自己不法之所有、業務上文書登載不實及行使業
    務上登載不實文書之犯意，於民國九十二年八月間某日，因尚青公司尚在草創時
    期，未能有營運收入，明知其實際上並未因尚青公司人事精減，而於九十二年五
    月三日，自尚青公司離職。竟在臺中縣豐原市○○路○段二六七巷三七弄二二之
    三號五樓住處，於其以尚青公司名義所開立之離職證明之業務上文書上，登載上
    開不實事項。隨於同年八月十二日，將該業務上登載不實之離職證明之文書，持
    以行使交付予不知情之設於臺中縣豐原市○○路三七號行政院勞工委員會職業訓
    練局臺中就業服務中心豐原就業服務站（以下簡稱職訓局）之成年承辦人員，轉
    交付予行政院勞工委員會勞工保險局（以下簡稱勞保局）之成年承辦人員，憑以
    向勞保局請領失業給付。乙○○以此詐術，致使勞保局不知情之成年承辦人員陷
    於錯誤，因而先後於九十二年九月十日、十月十日、十一月十日，各核發交付予
    其失業給付新臺幣（下同）九千五百零四元，共計二萬八千五百十二元（九千五
    百零四元乘以三），足以生損害於尚青公司、職訓局及勞保局。嗣經職訓局派員
    於九十二年十一月六日，至尚青公司實地訪查，始查悉上情。
二、案經職訓局移送臺灣臺中地方法院檢察署檢察官偵查起訴。
    理  由
一、(一)、訊據被告乙○○對於：其係被害人尚青公司業務之實際執行者，為從事開立
    被害人尚青公司離職證明業務之人。曾於右揭時地，基於意圖為自己不法之所有
    、業務上文書登載不實及行使業務上登載不實文書之犯意，明知其實際上並未因
    被害人尚青公司人事精減，而於九十二年五月三日，自被害人尚青公司離職。竟
    於其業務上所製作之以尚青公司名義開立之離職證明之文書上，登載上開不實之
    事項。隨將該業務上登載不實之離職證明之文書，持以行使交付予被害人職訓局
    轉交付予被害人勞保局，憑以請領失業給付。以此詐術，致使被害人勞保局因而
    陷於錯誤，而核發予其共計二萬八千五百十二元之失業給付之事實，坦承不諱，
    核與被害人即尚青公司登記負責人甲○○於偵查、本院準備程序及本院審理時之
    指述，證人即被害人職訓局之承辦人員黃榮結於偵查中之結述相符，並有離職證
    明、求職登記表、勞工保險失業給付查核紀錄表各一紙在卷可稽，是被告之自白
    應與事實相符。(二)、被告於其業務上所製作之以被害人尚青公司名義開立之離職
    證明之文書上，登載上開不實之事項。隨將該業務上登載不實之離職證明之文書
    ，持以行使交付予被害人職訓局轉交付予被害人勞保局，憑以請領失業給付，致
    使被害人勞保局因而陷於錯誤，而核發予其共計二萬八千五百十二元之失業給付
    。稽其所為，顯足以生損害於被害人尚青公司、職訓局及勞保局。(三)、綜上，本
    件事證明確，被告犯行堪予認定。
二、(一)、核被告所為，係犯刑法第二百十六條、第二百十五條行使業務上登載不實文
    書罪與同法第三百三十九條第一項詐欺取財罪。公訴人漏未審酌：被告係尚青公
    司業務之實際執行者，且有權使用該公司之印章及登記負責人甲○○之私人印章
    等情，而認被告開立及行使上開離職證明，係犯刑法第二百十六條、第二百十條
    行使偽造私文書罪，尚有未洽。惟因二者之基本事實同一，本院自應予以審理，
    並變更起訴法條。被告為業務上文書登載不實之犯行後，並將該業務上載載不實
    之文書，持以行使，其業務上文書登載不實之低度行為，已為其行使業務上登載
    不實文書之高度行為所吸收，不另論罪。又其所犯上開二罪間，具有方法、結果
    之牽連關係，為牽連犯，應依刑法第五十五條規定，論以較重之詐欺取財一罪。
    (二)、爰審酌：被告正值青壯，研究所畢業，貪圖小利致犯本罪，其犯罪手段尚屬
    平和，犯罪所生危害非屬鉅大，實際犯罪所得僅二萬八千五百十二元，事後已將
    該二萬八千五百十二元返還予被害人勞保局，暨犯罪後坦承犯行，態度良好等一
    切情狀，量處如主文所示之刑，並諭知易科罰金之折算標準。(三)、末查：被告前
    未曾受有期徒刑以上刑之宣告，有臺灣臺中地方法院檢察署刑案資料查註紀錄表
    、臺灣高等法院被告全國前案紀錄表各一紙在卷可按，被告犯罪後坦承犯行，深
    具悔意，並已將犯罪所得二萬八百五百十二元返還予被害人勞保局。本院認其經
    此偵、審程序之教訓，當知所警惕，而信無再犯之虞，所宣告之刑以暫不執行為
    適當，併予宣告緩刑二年，以啟自新。
據上論斷，應依刑事訴訟法第二百七十三條之一第一項、第二百九十九條第一項前段
、第三百條，刑法第二百十六條、第二百十五條、第三百三十九條第一項、第五十五
條、第四十一條第一項前段、第七十四條第一款，罰金罰鍰提高標準條例第一條前段
、第二條，判決如主文。
中      華      民      國      九十三      年      二    月    二十七  日
                                臺灣臺中地方法院刑事第十二庭
                                        法  官  唐  敏  寶
右正本證明與原本無異。
如不服本判決，應於送達後十日內向本院提出上訴狀（須附繕本），上訴於臺灣高等
法院臺中分院。
                                        書記官
中      華      民      國      九十三      年      二    月    二十七  日
附錄論罪科刑法條
刑法第二百十五條
從事業務之人，明知為不實之事項，而登載於其業務上作成之文書，足以生損害於公
眾或他人者，處三年以下有期徒刑、拘役或五百元以下罰金。
刑法第二百十六條
行使第二百十條至第二百十五條之文書者，依偽造、變造文書或登載不實事項或使登
載不實事項之規定處斷。
刑法第三百三十九條第一項
意圖為自己或第三人不法之所有，以詐術使人將本人或第三人之物交付者，處五年以
下有期徒刑、拘役或科或併科一千元以下罰金。
